臺灣臺中地方法院刑事判決　　　　　　 94年度交訴字第134號
公　訴　人　台灣台中地方法院檢察署檢察官
被　　　告　乙○○
　　　　　　　　　　國民
上列被告因公共危險等案件，經檢察官提起公訴（94年調偵字第
289號），本院判決如下：
　　主　　文
乙○○服用酒類，不能安全駕駛動力交通工具而駕駛，處有期徒
刑參月。又因過失傷害人，處有期徒刑伍月。又駕駛動力交通工
具肇事，致人受傷而逃逸，處有期徒刑柒月。應執行有期徒刑壹
年壹月。
　　犯罪事實
一、乙○○並無駕駛執照，於民國94年5月10日晚間飲酒後，已達
    不能安全駕駛動力交通工具之程度，竟仍駕駛車牌號碼NS-
    2986號自用小貨車，沿臺中縣豐原市○○○路由東往西方向
    行駛，於翌日（ll日）0時20分許，行經前開路段與南陽路
    口時，理應注意車輛行駛時之車前狀況，並隨時採取必要之
    安全措施，以免發生碰撞之危險及行駛於一般市區道路，行
　　車時速不得超過50公里。而依當時情形，又無不能注意之情
　  事，竟疏未注意，且因不勝酒力致操控能力降低，撞及前方
    由甲○○所騎乘車牌號碼TQ3-651號沿南陽路由南往北行駛
    之機車，致甲○○人車倒地，並受有左脛骨、左股骨骨折等
　　傷害。詎乙○○於肇事後並未下車查看或報警，隨即逃逸，
　  惟因遭路人記下車牌號碼前4碼供警方循線查詢，於同日凌
    晨l時10分許，在乙○○位於台中縣豐原市○○路566巷136
    之6號住處查獲，並於同日凌晨3時56分，測得乙○○呼氣中
    所含酒精濃度達每公升0.98毫克，顯逾每公升0.55毫克之安
    全駕駛標準。
二、案經甲○○告訴及臺中縣警察局豐原分局報請台灣台中地方
    法院檢察署檢察官偵查起訴。
    理　　由
一、訊據被告乙○○對於前揭時、地發生車禍撞傷人並肇事逃逸
    一情坦承不諱，核與被害人甲○○證述情節相符，並有道路
    交通事故調查報告表（一）（二）、道路交通事故現場圖各
    l紙、診斷證明書2紙及照片10張附卷可稽。惟矢口否認有服
    用酒類不能安全駕駛之犯行，辯稱：當天凌晨O時20分發生
    車禍之後，伊回到家裡才開始在客廳喝酒，喝了約l個多小
    時，警察才到，並將酒瓶放在桌上云云。經查，證人廖榮輝
　　即台中縣警察局豐原分局豐東派出所員警偵查中到庭結證稱
　  ：「當天約（凌晨）1時20分許到被告住處時，從窗戶外看
    到他正要上廁所，即叫他開門，被告當時客廳桌上無任何酒
    瓶及杯子…」等語，可知被告上開所辯顯係事後卸責之詞，
    不足採信。被告於經查獲後所做之酒精濃度測試達每公升
    0.98毫克，此有酒精濃度測試值電腦列印單l紙在卷足憑，
    顯逾每公升0.55毫克之安全駕駛標準甚多。
二、按刑法於88年4月21日經總統公布增訂第185條之3，將服用
    酒類不能安全駕駛動力交通工具而駕駛者，亦納入刑事處罰
    之範疇，該條規定並自同年月23日正式施行，犯本條之罪係
    屬抽象危險犯，其立法目的在嚇阻酒後駕車，危害公眾安全
    及防止交通事故之發生，條文中所稱「不能安全駕駛動力交
    通工具」係屬不確定之法律概念，除衡之行為人駕車時飲用
    酒類之程度及血液中酒精含量之多寡外，並應參以行為人當
    時之精神狀態、駕馭車輛之情形及對於交通號誌或指揮之遵
    守能力，以資相佐，斷非徒以飲酒數量作為取決是否成罪之
    唯一標準，否則，個人酒量殊異，偶因特殊情狀致未達平日
    精神狀態者亦所在多有，欲以劃一標準遽為能否安全駕車或
    酒醉之論斷，誠屬難能，惟參考德國、美國之認定標準，駕
    駛人於呼氣中酒精濃度達每公升零點55亳克以上者，肇事率
    為一般正常人之十倍，認為已達不能安全駕駛之標準，法務
    部88年5月18日法88檢字第001669號函亦採斯旨。本案被告
    酒測值為公升0.98毫克，足認被告駕車時確已達不能安全駕
    駛動力交通工具之程度。
三、再者，道路交通事故之發生，常非於己之鄰親家里，時有告
    救不能情事，乃科以肇事者須即採取救護或其他必要措施，
    並應向警察機關報告之法定義務，以防因就醫延誤致生無謂
    傷亡，並俾得通知傷亡者家屬到場，以明責任，是凡肇事人
    於行車肇事致人受傷或死亡，未即採取救護或其他必要措施
    ，並向警察機關報告，即駕車逃逸者，均應依該規定處罰，
    至其嗣後是否受刑事訴追及已否與被害人達成民事和解，賠
    償損失，對其應受處罰乙節，並不生影響。職是之故，汽車
    駕駛人駕駛汽車肇事，不論其責任之歸屬為何，即有義務留
    在肇事現場，採取救護或其他必要措施，並向警察機關報告
    ，以維護他人之生命與其他用路人之交通安全。其立法目的
    ，既係促使駕駛人於肇事致死傷後，能對被害人即時救護，
    報告警察機關，以減少死傷，是該罪之成立祇以行為人有駕
    駛動力交通工具肇事，致人死傷而逃逸之事實為已足，至行
    為人之肇事有否過失，則非所問（最高法院92年度臺上字第
    4468號刑事判決參照）。本件被告駕駛車輛撞擊甲○○之機
    車致其受傷，其對被害人當場受有傷害已有認識，其竟未採
    取救護或其他必要措施，並向警察機關報告，即竟行駕車離
    去嗣經警循線查獲，其肇事逃逸亦已甚灼然。從而本案事證
    明確，被告犯行堪予認定。
四、核被告乙○○所為，係犯刑法第185條之3酒醉不能安全駕駛
    動力交通工具罪、第284條第1項前段之過失傷害罪及第185
    條之4肇事逃逸罪。被告酒醉駕車致人受傷，應依道路交通
    管理處罰條例第86條第1項加重其刑。被告所犯上開三罪，
    犯意各別，構成要件不同，應予分論併罰。爰審酌被告酒後
    駕車，不顧公共安全，肇事致人受傷後又逃逸，惡性非輕，
    且事後未與被害人達成和解以賠償其損害等一切情狀，分別
    量處如主文所示之刑，並定其應執行之刑。
據上論斷，應依刑事訴訟法第299條第1項前段、道路交通管理處
罰條例第86條第1項、刑法第185條之3、第185條之4、第284條第
1項前段、第51條第5款、罰金罰鍰提高標準條例第1條前段，判
決如主文。
本案經檢察官蔡雯娟到庭執行職務。
中　　華　　民　　國　　94　　年　　12　　月　　20  　日
                  交通法庭審判長法  官　許金樹
                  　　　　　　　法　官　高文崇
                  　　　　　　　法　官　郭德進
上正本證明與原本無異。
如不服本判決，應於送達後十日內向本院提出上訴狀（須附繕本
），上訴於台灣高等法院台中分院。
中　　華　　民　　國　　94　　年　　12　　月　　23　　日
                                書記官  陳惠玲
附錄論罪科刑法條
中華民國刑法第185條之3
服用毒品、麻醉藥品、酒類或其他相類之物，不能安全駕駛動力
交通工具而駕駛者，處一年以下有期徒刑、拘役或三萬元以下罰
金。
中華民國刑法第284條
 (過失傷害罪)
因過失傷害人者，處六月以下有期徒刑、拘役或五百元以下罰金
，致重傷者，處一年以下有期徒刑、拘役或五百元以下罰金。
中華民國刑法第185條之4
駕駛動力交通工具肇事，致人死傷而逃逸者，處六月以上五年以
下有期徒刑。
                                                       A
